【裁判字號】    98,訴,820
【裁判日期】    990319
【裁判案由】    毒品危害防制條例
【裁判全文】
臺灣桃園地方法院刑事判決               98年度訴字第820號
公  訴  人  臺灣桃園地方法院檢察署檢察官
被      告  乙○○
選任辯護人  陳萬發律師
上列被告因毒品危害防制條例案件，經檢察官提起公訴（98年度
偵緝字第848號），本院判決如下：
    主  文
乙○○販賣第一級毒品，累犯，處有期徒刑拾陸年，未扣案之販
賣海洛因所得如附表所示之車輛壹輛沒收，如全部或一部不能沒
收時，追徵其價額或以其財產抵償之。
    事  實
一、乙○○於民國93年間因詐欺案件，經本院判處有期徒刑10月
    確定，入監執行後，於94年8月4日縮刑期滿執行完畢，其受
    己○○委託送修己○○所有如附表所示之車輛，嗣後起念不
    願歸還，詎其明知海洛因係毒品危害防制條例所列管之第一
    級毒品，依法不得販賣或持有，於96年1月1日傍晚某時（檢
    察官起訴書將販賣時點誤認為同日凌晨某時應予更正），在
    其桃園縣中壢市○○路81號當時租屋處，適己○○偕同友人
    戊○○前往該址，俟己○○表示欲向其索取海洛因後，竟萌
    生販賣海洛因營利之犯意，遂對己○○表示須以前開車輛作
    為對價方得換取海洛因，且可由其承受繳納該車所生積欠稅
    金、交通罰鍰之負擔，經己○○同意以此代價買受海洛因，
    己○○乃當場簽立讓渡書並蓋印於上，作為表彰移轉該車所
    有權給乙○○之意思，乙○○即將原欲供己施用之海洛因1
    包販賣予己○○，藉此賺取不詳價差。己○○離開該址後，
    旋將前開海洛因自行分裝為12小包，除先行施用其中2小包
    海洛因後，即將剩餘10小包海洛因（驗餘淨重0.78公克）隨
    身攜帶，並與戊○○一同外出，於同日晚間11時30分許，在
    桃園縣桃園市○○路與博愛路交岔口，為警查獲己○○持有
    該10小包海洛因，嗣後經警循線查悉上情。
二、案經桃園縣政府警察局中壢分局報請臺灣桃園地方法院檢察
    署檢察官偵查起訴。
    理  由
一、按被告以外之人於偵查中向檢察官所為之陳述，除顯有不可
    信之情況者外，得為證據，刑事訴訟法第159條之1第2項定
    有明文。此乃因檢察官訊問證人、鑑定人等被告以外之人時
    ，均能遵守法律規定而不致違法取供，並令具結，可信性極
    高，為兼顧理論與實務而設，是被告、辯護人如主張證人於
    偵查中所為證言有顯不可信之例外情形者，當負舉證責任，
    否則，被告以外之人向檢察官所為之陳述，檢察官毋庸另為
    舉證具備可信性，原則上本得作為認定被告犯罪之證據。查
    證人己○○、戊○○於偵查中經具結後向檢察官所為之陳述
    ，被告及辯護人均未指出且證明各該證人之證言有何顯不可
    信之情況，況經辯護人於本院審理中已對上開證人進行詰問
    ，足以保障被告詰問權之行使，依前開規定，自不因係傳聞
    而無證據能力。
二、訊據被告乙○○固坦承前受己○○委託送修如附表所示之車
    輛而占有該車，迄於96年1月1日，經己○○簽立讓渡書表示
    同意移轉該車，從而取得該車所有權等情不諱（見本院98年
    度訴字第820號卷第50頁），惟矢口否認該車係販賣海洛因
    所得之對價，辯稱：因其曾代己○○墊付該車修理費新臺幣
    （下同）2萬元未獲償還，於同日再以現金3萬元交付己○○
    ，故其已付出共5萬元代價始購得該車，未有販賣海洛因予
    己○○之舉云云。經查：
  (一)被告於上述時間，在其桃園縣中壢市○○路上之租屋處，適
    己○○偕同戊○○前往該址，俟己○○稱欲向其索取海洛因
    後，遂對己○○表示須以該車作為對價方得換取海洛因，且
    可由其承受繳納該車所生尚未付清之負擔，經己○○同意以
    此代價成立毒品交易，己○○乃當場簽立讓渡書並蓋印於上
    ，作為表彰移轉該車所有權給被告之意思，被告即將海洛因
    1包販賣予己○○等情，業據證人己○○於檢察官偵查及本
    院審理中證述詳盡（見丙○97年度偵字第16123號卷第51-52
    頁，本院98年度訴字第820號卷第152-153、156-158頁）；
    且己○○於上述時間，在桃園縣中壢市某處，以簽立讓渡書
    移轉該車作為代價，向被告換得海洛因1包，為戊○○全程
    見證等情，復據證人戊○○於檢察官偵查及本院審理中證述
    無訛（見丙○97年度偵字第16123號卷第57頁，本院98年度
    訴字第820號卷第165頁背面）。對照證人己○○、戊○○證
    詞內容未生齟齬，參以證人戊○○與被告素無怨隙，當無相
    繼構陷被告之虞，並就交易經過及自身經歷具體陳述，要非
    抽象概括之含混敷衍，已值採信。況證人己○○、戊○○就
    此次海洛因交易之包數、代價、讓渡書形式等項，向來為具
    體明確之陳述，衡情就購買毒品之人或在旁無心目睹之人而
    言，縱對購買毒品之實際重量、確切時點或有無他人在場，
    因事隔已久記憶減損致證述之部分細節雖稍有不符，亦不悖
    於情理。再者人之記憶隨著歲月更迭衰退而漸趨模糊，當為
    事理之常，關於證人己○○於本院審理中證述委託被告送修
    該車之時點有別，惟此顯因經過一段時日，造成記憶模糊所
    致，又證人戊○○因曾見過己○○使用之另一部車，故所述
    該另一部車之車體顏色與本案車輛不同，自屬正常，要難執
    此非關毒品交易重要構成要件之證詞瑕疵，率指證人戊○○
    、己○○所述不實。參以本案係被告於97年7月12日另案為
    警緝獲到案時，經警發覺其有在其他車輛上懸掛如附表所示
    之車輛車牌之行為，始通知該車登記之車主即證人己○○到
    案說明，證人己○○於同日被動接受警詢時始答覆以如附表
    所示之車輛作為毒品交易對價之箇中原委，此時已相距結識
    被告並發生性關係以致2人縱有情感糾葛，業逾1年半，況證
    人己○○早另嫁作人婦，倘若因感情糾葛為圖報復被告，為
    何於96年間為警查獲持有上開10小包海洛因之案件中不供出
    被告，反倒長期隱忍不發，其間從不主動告知檢警單位以令
    被告身陷囹圄，直到被告因他車懸掛本案車輛車牌，經警員
    不斷向證人己○○詢問詳情才為應答揭露內幕，是細核證人
    己○○此段歷程情狀，顯非被告及辯護人所稱證人己○○係
    因懷恨情感離異導致挾怨坑害之情。又證人己○○之前雖陳
    稱上開10小包海洛因之來源係自謝良坤，惟此係因謝良坤已
    被查獲，始推給以被查獲之藥頭謝良坤，而不供出未被查獲
    之被告等情，亦據證人己○○證述綦詳（見本院98年度訴字
    第820號卷第155頁背面），從而自難以證人己○○之前為迴
    護被告，致未供出實情，而為被告有利之認定。
  (二)至於證人丁○○、甲○○於本院審理中縱稱：被告係在桃園
    縣中壢市陸光六村29號丁○○居處，以金錢作為交易對價，
    向己○○取得該車所有權，未涉及毒品交易云云（見本院98
    年度訴字第820 號卷第159 、160 、196 頁），惟其2 人於
    詰問問題涉及被告未曾闡述之情境時即一再支吾其詞，概以
    不知道、忘記了云云敷衍帶過（見本院98年度訴字第820 號
    卷第159 頁背面- 第162 頁背面、第196-198 頁），凸顯附
    和被告說詞之情狀，已啟人疑竇，況又與被告於警詢中自稱
    係在桃園縣中壢市○○路81號租屋處購得該車之地點甚有歧
    異（見丙○97年度偵字第16123 號卷第13頁），故證人丁○○、甲○○所述上情，尚難採信。
  (三)綜上證據及論述，再參卷附本案車輛之讓渡書（見本院98年
    度訴字第820號卷第116頁證物袋內）、法務部調查局96年2
    月16日調科壹字第09623012540號鑑定書（見丙○96年度毒
    偵字第414號卷第55頁）及扣案之海洛因10小包（驗餘淨重
    0.78公克），足見被告俟己○○稱欲向其索取海洛因後，確
    有於如事實欄所示之時間、地點，以其所占有如附表所示之
    車輛作為對價，且同意由其承受繳納該車所生積欠稅金、交
    通罰鍰之負擔，經己○○當場簽立讓渡書並蓋印於上，遂販
    賣海洛因1包予己○○，以取得該車所有權等事實，彰彰甚
    明。
三、本案縱乏證據證明被告購入海洛因之價格及數量，致無從比
    較被告販賣予己○○之價差，惟衡諸毒品危害人體健康至深
    且鉅，又為社會治安之禍源，政府近年來對販賣毒品非但定
    有重法處罰，並迭經檢警憲調等治安機關嚴厲查緝，價格昂
    貴且得來不易，被告若非出於牟利並確實有利可圖，斷無甘
    冒刑罰重罪之危險，而向己○○表示須以如附表所示之車輛
    作為對價，且可由被告承受繳納該車所生積欠稅金、交通罰
    鍰之負擔，以此代價販賣海洛因予己○○，顯見被告販賣海
    洛因係出於營利之意圖，並已賺得不詳價差，自係基於營利
    之意圖而販賣，被告辯稱取得該車未涉及販賣海洛因云云，
    自無可採。綜上所述，本案事證業臻明確，被告犯行堪以認
    定。
四、被告行為後，毒品危害防制條例第4條業於98年5月20日修正
    公布，並於98年5月22日起施行（司法院98年6月29日院台廳
    刑一字第0980014643號函意旨參照），同條例第4條第1項販
    賣第一級毒品罪之法定刑罰金部分既有修正提高，經比較修
    正前後之規定，以舊法對被告較為有利，故應適用修正前之
    規定。
五、海洛因係毒品危害防制條例第2條第2項第1款所列管之第一
    級毒品，核被告所為，係犯修正前毒品危害防制條例第4條
    第1項之販賣第一級毒品罪。被告販賣海洛因前持有之低度
    行為，應為販賣之高度行為所吸收，不另論罪。被告有如事
    實欄所載之犯罪科刑及執行完畢紀錄，有臺灣高等法院被告
    前案紀錄表可按，其受徒刑之執行完畢後，於5年以內故意
    再犯本案有期徒刑以上之罪，為累犯，因法定本刑為死刑、
    無期徒刑部分，依法不得加重，故僅就得併科之罰金刑部分
    ，依刑法第47條第1項規定加重其刑。又修正前販賣第一級
    毒品罪之法定刑為「處死刑或無期徒刑；處無期徒刑者，得
    併科1千萬元以下罰金。」然同為販賣第一級毒品之人，其
    原因動機不一，犯罪情節未必盡同，或有大盤毒梟者，亦有
    中、小盤之分，甚或僅止於吸毒者友儕間為求互通有無之有
    償轉讓者亦有之，其販賣行為所造成危害社會之程度自屬有
    異，法律科處此類犯罪，所設之法定最低本刑卻皆相同，不
    可謂不重，於此情形，倘依其情狀處以有期徒刑或較低之刑
    ，即足以懲儆，並可達防衛社會之目的者，自非不可依客觀
    之犯行與主觀之惡性二者加以考量其情狀，是否有可憫恕之
    處，適用刑法第59條之規定酌量減輕其刑，期使個案裁判之
    量刑，能斟酌至當，符合比例原則。查被告於本案販賣海洛
    因之價格、數量，並非鉅量販賣，洵未造成嚴重毒害之擴散
    ，獲利又有限，惡性尚非重大，綜其販賣毒品之犯罪情狀以
    觀，雖科以最低度法定刑，仍嫌過重，實屬情輕法重，在客
    觀上足以引起一般之同情，顯有憫恕之處，爰依刑法第59條
    之規定，予以酌量減輕其刑。爰審酌被告正值壯年，本當腳
    踏實地開創個人前程，卻無自制能力難以抵抗外界誘惑，漠
    視毒品氾濫之危害性，兼衡被告之素行、智識程度、生活狀
    況及犯後態度等一切情狀，量處如主文所示之刑，以示懲儆
    。未扣案如附表所示之車輛，係被告販賣海洛因所得之財物
    ，應依毒品危害防制條例第19條第1項規定宣告沒收，如全
    部或一部不能沒收時，追徵其價額或以其財產抵償之。
據上論斷，應依刑事訴訟法第299條第1項前段，修正前毒品危害
防制條例第4條第1項，毒品危害防制條例第19條第1項，刑法第2
條第1項前段、第11條、第47條第1項、第59條，判決如主文。
本案經檢察官蔡奇曉到庭執行職務。
中    華    民    國    99    年    3     月    19    日
                  刑事第一庭  審判長法  官  曾家貽
                                    法  官  鄭吉雄
                                    法  官  俞力華
以上正本證明與原本無異。
如不服本判決應於收受判決後10日內向本院提出上訴書狀，並應
敘述具體理由。其未敘述上訴理由者，應於上訴期間屆滿後20日
內向本院補提理由書( 均須按他造當事人之人數附繕本) 「切勿
逕送上級法院」。
                                    書記官  資念婷
中    華    民    國    99    年    3     月    31    日
附表：本院認定被告因犯罪所得之財物
┌────────────────┬──┬────────────────────┐
│物        品        名        稱│數量│備                                    註│
├────────────────┼──┼────────────────────┤
│車牌號碼HW-2073號自用小客車     │ 1輛│其上尚有積欠稅金、交通罰鍰之負擔迄未繳清│
└────────────────┴──┴────────────────────┘
附錄本案論罪科刑法條
修正前毒品危害防制條例第4條
製造、運輸、販賣第一級毒品者，處死刑或無期徒刑；處無期徒
刑者，得併科新臺幣1千萬元以下罰金。
製造、運輸、販賣第二級毒品者，處無期徒刑或7年以上有期徒
刑，得併科新臺幣700萬元以下罰金。
製造、運輸、販賣第三級毒品者，處5年以上有期徒刑，得併科
新臺幣500萬元以下罰金。
製造、運輸、販賣第四級毒品者，處3年以上10年以下有期徒刑
，得併科新臺幣300萬元以下罰金。
製造、運輸、販賣專供製造或施用毒品之器具者，處1年以上7年
以下有期徒刑，得併科新臺幣100萬元以下罰金。
前5項之未遂犯罰之。

司法院資訊處製作；財團法人民間司法改革基金會備份。
